臺灣臺北地方法院民事裁定　　　　　　　 96年度聲再字第8號
聲　請　人　乙○○
相　對　人　臺北市政府停車管理處
法定代理人　甲○○
上列聲請人因與相對人間請求國家賠償事件，對於中華民國94年
9月30日、95年6月15日、95年12月29日本院94年度聲再字第27號
、94年度聲再字第44號、95年度聲再字第16號確定裁定聲請再審
，本院裁定如下：
    主  文
聲請駁回。
聲請訴訟費用由聲請人負擔。
    理  由
一、聲請再審意旨略以：90年度北國小字第1號判決，為一「訴
    外裁判」，有必要予以糾正，而由於再審裁定一再禁止抗告
    ，迫使聲請人多次以裁定違法為由，聲請再審，以阻斷其確
    定並為救濟，但再審30日之不變期間則從未逾期，此中爭點
    恆於法定新證據之發生與知悉在後，亦即合法之再審理由，
    應自知悉時起算，惟鈞院94年度聲再字第27號、94年度聲再
    字第44號、95年度聲再字第16號各該確定裁定，就關鍵證據
    均避而不談，如何能令人信服；又民事訴訟法第484條第1項
    所指第二審法院應指高等法院，其所為裁定不得抗告，而貴
    院為第一審地方法院，卻違法註明對上開裁定不得抗告，顯
    有違誤，為此，爰依民事訴訟法第496條第1項第1款規定，
    就上開確定裁定聲請再審云云。
二、按裁定已經確定，而有民事訴訟法第496條第1項或第497條
    之情形者，依同法第507條規定，固得準用再審程序之規定
    ，聲請再審。然對於確定之裁定聲請再審，依民事訴訟法第
    507條準用第500條第1項、第2項之規定，應於30日之不變期
    間內為之，此項期間係自裁定確定之日起算，其再審之理由
    發生或知悉在後者，均自知悉時起算。而當事人以民事訴訟
    法第496條第1項第1款再審理由聲請再審者，應認當事人自
    收受裁判正本之送達時，對於裁判之理由，有無適用法規顯
    有錯誤之情形，即可知悉，故計算是否逾30日之不變期間，
    應自收受裁判之正本送達時起算，至於當事人本人對於法規
    之瞭解程度如何，當不能影響同法第500條第1項、第2項關
    於30日不變期間之計算（最高法院70年台再字第212號、71
    年台再字第210號判例參照）。
三、經查：
（一）對於小額程序之第一審裁判，得上訴或抗告於管轄之地方
      法院，其審判以合議行之；又對於小額程序之第二審裁判
      ，不得上訴或抗告，民事訴訟法第436條之24第1項、第
      436條之30分別定有明文。本件聲請人與相對人臺北市停
      車管理處間請求國家賠償事件，聲請人於原審請求車損新
      臺幣（下同）25,000元及精神上損害15,000元，合計
      40,000 元，依民事訴訟法第436條之8第1項之規定，自應
      適用小額程序，揆諸上開法條，其第二審法院應為管轄之
      地方法院即本院，且對於本件之第二審裁判，屬不得上訴
      於第三審法院之事件，則依同法第436條之32第3項規定準
      用第484條第1項之規定，對於小額事件第二審法院即地方
      法院所為之裁定，即不得抗告。聲請人認對於小額事件之
      第二審管轄法院為臺灣高等法院，對本院所為之裁定，仍
      得提起抗告一節，容有誤解法文意旨，合先序明。
（二）聲請人對本院94年度聲再字第27號、94年度聲再字第44號
      民事裁定提起本件再審之聲請，惟本院94年度聲再字第27
      號、94年度聲再字第44號，業經本院分別於民國94年9月
      30日、95年6月15日駁回，均因不得抗告而告確定，前者
      於94年10月11日寄存於聲請人住所地之臺北市政府警察局
      萬華分局青年路派出所，依民事訴訟法第138條規定，自
      寄存之日起經10日發生效力，有送達證書在卷可稽，其聲
      請再審之不變期間應自送達裁定予聲請人之翌日即94年10
      月22日起，算至同年11月21日即已屆滿；後者則於95年6
      月27日寄存送達於聲請人住所地之台北市警察局萬華分局
      青年路派出所，依民事訴訟法第138條規定，自寄存之日
      起經10日發生效力，亦有送達證書附卷為憑，其聲請再審
      之不變期間自送達裁定予聲請人之翌日即95年7月8日起，
      算至95年8月6日亦已屆滿，業經本院依職權調取上開案卷
      宗核閱屬實。則聲請人遲至96年2月13日始對上開94年度
      聲再字第27號、94年度聲再字第44號確定裁定，為本件聲
      請，顯已逾法定30日之不變期間，其聲請自非適法，應予
      駁回。
（三）聲請人另主張：本院95年度聲再字第16號確定裁定，具有
      民事訴訟法第496條第1項第1款之再審事由云云。惟查，
      聲請人於95年7月26日對本院94年聲再字第27號、94年度
      聲再字第44號確定裁定聲請再審，指摘94年度聲再字第27
      號裁定誤認其再審聲請已逾法定期間，上開二裁定具有民
      事訴訟法第496條第1項第1款、第13款之再審事由，並聲
      請將該案交臺灣高等法院審理，經本院於95年12月29日作
      成95年度聲再字第16號裁定，認定聲請人於95年7月26日
      對本院94年度聲再字第27號確定裁定聲請再審，已逾法定
      不變期間，且本院94年度聲再字第44號裁定，並無不備理
      由或理由矛盾之當然違背法令情事，而駁回其對本院94年
      度聲再字第27號、94年度聲再字第44號裁定之再審聲請等
      情，業經本院依職權調閱前開各案卷查明屬實。經核本院
      95年度聲再字第16號裁定之認事用法，於法並無不合，而
      該裁定亦明確記載駁回再審聲請之法律依據，並無適用法
      規定顯有錯誤之當然違背法令情事。從而，聲請人再審之
      聲請並無理由，應予駁回。
四、依民事訴訟法第507條、第502條、第95條、第78條，裁定如
    主文。
中　　華　　民　　國　　96　　年　　8 　　月　　10　　日
                  民事第二庭  審判長法　官  鄭純惠
                                    法  官  蔡政哲
                                    法  官  吳淑惠
以上正本係照原本作成。
本裁定不得抗告
中　　華　　民　　國　　96　　年　　8 　　月　　13　　日
                                    書記官  蔡凱如
